【裁判字號】    96,易,417
【裁判日期】    970131
【裁判案由】    傷害
【裁判全文】
臺灣花蓮地方法院刑事判決               96年度易字第417號
公  訴  人  臺灣花蓮地方法院檢察署檢察官
被      告  壬○○
            甲○○
            戊○○
            丁○○
            己○○
上列被告因傷害等案件，經檢察官提起公訴（96年度偵字第1365
號、第1793號），本院判決如下：
    主  文
壬○○、甲○○共同傷害人之身體，各處拘役伍拾日，如易科罰
金，均以新臺幣壹仟元折算壹日，各減為拘役貳拾伍日，如易科
罰金，均以新臺幣壹仟元折算壹日。
戊○○、丁○○、己○○均無罪。
    事  實
一、壬○○因不滿丁○○、己○○於民國95年7月26 日11時許，
    至其位於花蓮縣秀林鄉西寶18號住處前，一再向其質問何以
    阻止清理省道台8 線公路坍方搶通之施工，雙方一言不合，
    乃開始相互拉扯，並發生肢體衝突（此時雙方均未成傷），
    詎壬○○於混亂中，竟與甲○○等人基於傷害之犯意聯絡，
    以徒手及腳踢之方式，共同毆打丁○○之身體，此間張榮成
    眼見在場之壬○○及其友人人多勢眾，隨即逃離現場，僅留
    下丁○○1 人遭壬○○、甲○○等人圍毆倒地，致丁○○受
    有頭皮挫擦傷、胸壁挫傷等身體傷害。
二、案經丁○○告訴及花蓮縣警察局新城分局報告臺灣花蓮地方
    法院檢察署檢察官偵查起訴。
    理  由
壹、證據能力有無之認定
一、按被告以外之人於審判外之言詞或書面陳述，除法律有規定
    者外，不得作為證據。又被告以外之人於審判外之陳述，經
    當事人於審判程序同意作為證據，法院審酌該言詞陳述或書
    面陳述作成時之情況，認為適當者，亦得為證據。當事人、
    代理人或辯護人於法院調查證據時，知有第159條第1項不得
    為證據之情形，而未於言詞辯論終結前聲明異議者，視為有
    前項之同意，刑事訴訟法第159條第1項及第159條之5分別定
    有明文。
二、查被告丁○○、被告壬○○、甲○○、己○○（對於其他被
    告而言）及證人林清貴、丙○○於警詢時之陳述，雖均不合
    刑事訴訟法第159條之2、第159條之3有關傳聞法則例外之要
    件，惟公訴人、被告壬○○等5 人就前開審判外之言詞陳述
    ，均業於本院準備程序中及審理時表示對於證據能力沒有意
    見，同意做為證據，且公訴人及被告壬○○等5 人迄於本案
    言詞辯論終結前亦未再聲明異議，本院審酌該等言詞或書面
    陳述作成之情況，核無違法取證及證明力明顯過低之瑕疵，
    亦認為以之作為證據為適當，故依諸上開規定，前揭被告丁○○、被告壬○○、甲○○、己○○（對於其他被告而言）
    及證人林清貴、丙○○於警詢時之陳述，均具有證據能力。
三、又按被告以外之人於偵查中向檢察官所為之陳述，除顯有不
    可信之情況者外，得為證據，刑事訴訟法第159條之1第2 項
    亦有明文。所謂不可信性情況，法院應審酌被告以外之人於
    陳述時之外在環境及情況，例如：陳述時之心理狀況、有無
    受到外力干擾等，以為判斷是否有形式上顯然不可採信之依
    據。查證人辛○○、己○○於檢察官偵查時，係以證人之身
    份陳述，其後並經告以具結義務及偽證處罰，命證人朗讀結
    文後具結，係於負擔偽證罪之處罰心理下證述，並以具結擔
    保其供述之真實性，又無受其他不當外力干擾之情形，是證
    人證人辛○○、己○○於偵查中在檢察官面前具結所為之證
    述，查無顯然不可信之情況，依上開刑事訴訟法第159條之1
    第2項規定，自得為證據。
貳、認定本案犯罪事實之證據及理由
一、訊據被告壬○○、甲○○固不否認有於上開時地在現場之事
    實，惟均矢口否認有何傷害之犯行，被告壬○○辯稱：是己○○、丁○○及戊○○他們到伊住處毆打伊之身體，伊只有
    用手抵擋，而丁○○為何受傷，伊不清楚云云；被告甲○○
    則辯稱：伊不認識丁○○他們，也沒有動手打人，丁○○是
    被己○○打到的云云。經查：告訴人丁○○於警詢時已明確
    指述：伊當時被一群人毆打至地上無法動彈，而且人昏迷過
    去，伊可以確認壬○○、照片中之男子（指甲○○）當時有
    毆打伊身體，該照片中男子伊不知道姓名等語，核與被告己○○於警詢時指證：丁○○有被毆打，並送醫急救等語大致
    相符，且證人乙○○於本院審理時更進一步明確具結證稱：
    「（被告己○○問： 請陳述當時案發的經過？） ‧‧‧，
    一開始時先是壬○○要出手打己○○，但是沒有打到，自己
    就趴下來，眼鏡掉在地上，他們旁邊的人看到以為是壬○○
    被己○○打倒在地，他們就一窩蜂要來打己○○，己○○就
    跑了，他們就追不到，所以己○○並沒有被打到，壬○○起
    來後，跟著其他人要打己○○，但己○○跑了，留下丁○○
    ，我有看到壬○○用腳踢丁○○，甲○○也是拳打腳踢丁○○，一共有兩、三個人打丁○○。」、「（審判長問：你有
    無看到壬○○有受傷？）都沒有，倒是丁○○很慘，丁○○
    當時是被打到躺在地上，爬不起來，他整個胸部及臉部都腫
    起來。」等語，是告訴人丁○○所為上開指述，已非全然無
    據。其次，告訴人丁○○於事發後身體確實受有頭皮挫擦傷
    、胸壁挫傷等傷害一情，有國軍花蓮總醫院附設民眾診療服
    務處診斷證明書1份及受傷照片2張附卷可參，而徵諸其上所
    示丁○○之受傷部位，悉核與證人乙○○上開證述告訴人丁○○所受傷害之情節相互一致，亦堪予佐證證人乙○○所述
    要與事實相符。況且，被告壬○○於偵查中亦自承告訴人丁○○也有倒在地上，惟就告訴人丁○○何以無故倒地之原因
    ，卻供稱：可能被己○○打到云云，且被告壬○○當時既亦
    在案發現場，竟聲稱不知告訴人丁○○如何受傷，顯然不合
    常理，無非卸責之詞，難以輕信；至被告甲○○於偵查中原
    先完全否認案發當時有與被告壬○○和他人發生肢體衝突一
    事，僅供稱：沒有與人發生肢體衝突，我們後來跟對方講一
    講就回去云云，其後始隨即改稱：伊出來後看見對方毆打壬○○，才出來制止云云，先後說法反覆不一，顯見其所辯有
    所保留，亦難加以採信。準此，則被告壬○○、甲○○上開
    傷害之犯行，均堪予認定，是本件事證明確，應依法論科。
二、核被告壬○○、甲○○所為，均係犯刑法第277條第1項之傷
    害罪。其2 人間就上開罪行，有犯意聯絡及行為分擔，應論
    以共同正犯。爰審酌被告2 人均未曾受有期徒刑以上刑之宣
    告，素行尚可，且其等係因告訴人丁○○等人先至被告壬○○住處前與之發生激烈口角爭執及肢體衝突，始起意傷害告
    訴人丁○○，惡性並非重大，復參酌其等犯罪之動機、目的
    、手段、告訴人所身體受傷之程度，以及事發被告2 人猶否
    認犯行，犯後態度不佳，毫無悔意等一切情狀，各量處如主
    文所示之刑，並均諭知易科罰金之折算標準。另被告壬○○
    、甲○○犯罪之時間，係在96年4月24 日以前，符合減刑之
    條件，應依中華民國96年罪犯減刑條例第2條第1項第3 款之
    規定，將其2人所宣告拘役，各減其刑期2 分之1，並均諭知
    減刑後之易科罰金折算標準。
參、被告戊○○、丁○○、己○○無罪部分
一、公訴意旨另以：被告戊○○、丁○○、己○○於95 年7月26
    日11時許，在告訴人壬○○位於花蓮縣秀林鄉西寶18號住處
    ，因向告訴人壬○○質問何以阻止清理省道台8 線公路坍方
    搶通之施工，雙方一言不合，乃發生爭執，詎被告戊○○、
    丁○○、己○○竟基於傷害之犯意聯絡，共同以徒手毆打告
    訴人壬○○之身體，使告訴人壬○○受有頭部外傷、前額瘀
    腫等傷害，因認被告戊○○、丁○○、己○○均涉有刑法第
    277條第1項之傷害罪嫌云云。
二、按犯罪事實應依證據認定之，無證據不得認定犯罪事實；又
    不能證明被告犯罪者，應諭知被告無罪之判決，刑事訴訟法
    第154條第2項、第301條第1項分別定有明文。又認定犯罪所
    憑之證據，雖不以直接之證據為限，間接證據亦包含在內，
    然而無論直接證據或間接證據，其為訴訟上之證明，須於通
    常一般人均不致有所懷疑，而得確信其為真實之程度者，始
    得據為有罪之認定，倘其證明尚未達於此一程度，而有合理
    之懷疑存在時，事實審法院已就其心證上理由予以闡述，敘
    明其無從為有罪之確信，因而為無罪之判決，尚不得任意指
    為違法，此有最高法院82年度臺上字第163號判決、76 年度
    臺上字第4986號、30年度上字第816 號等判例意旨可資參照
    。再者，刑事訴訟法第161條已於91年2月8 日修正公布，修
    正後同條第1 項規定：檢察官就被告犯罪事實，應負舉證責
    任，並指出證明之方法。因此，檢察官對於起訴之犯罪事實
    ，應負提出證據及說服之實質舉證責任，倘其所提出之證據
    ，不足為被告有罪之積極證明，或其闡明之證明方法，無從
    說服法官以形成被告有罪之心證，基於無罪推定之原則，自
    應為被告無罪判決之諭知，最高法院92 年度臺上字第128號
    亦著有判例可為參照。
三、公訴意旨認被告戊○○、丁○○、己○○涉有前開傷害罪嫌
    ，無非係以被告3 人自始不否認有於案發時地在場之事實，
    且告訴人壬○○、被告甲○○、證人辛○○、余金龍、林清
    貴、丙○○於警詢時及偵查中亦分別指證告訴人壬○○遭毆
    打及雙方互毆一情，此外復有卷附行政院衛生署花蓮醫院傷
    害診斷證明書2張（起訴書誤載為1張）可資佐證為主要論據
    。訊據被告戊○○、丁○○、己○○固不否認於事發時地在
    場之事實，惟堅決否認有何傷害之犯行，被告戊○○辯稱：
    伊沒有動手打人，亦沒有被打等語；被告丁○○辯稱：伊係
    遭人毆打，只有徒手抵抗而已，並未打人等語；被告己○○
    則辯稱：當時有4、5個人圍住伊，要打伊，伊就一直跑等語
    。
四、經查：
（一）告訴人壬○○於偵查中初訊時雖指證：己○○和丁○○就
      聯合出手打伊的頭部及四肢，伊有看到己○○手上拿著類
      似扁鑽的武器朝伊身上打，導致伊受傷，當時戊○○沒有
      動手，不過人是他帶來的，而且他喊欠打，所以應該是他
      主使的，之後伊被打倒在地上，有揮手抵擋己○○云云（
      參見95年度他字第885號偵查卷第2頁），惟證人余金龍於
      偵查中則係證稱：伊聽到幹你娘一聲回過頭看到己○○出
      腳踢壬○○胸口，壬○○倒地後，己○○又出手打壬○○
      頭部，丁○○有無出手打壬○○，伊沒有看到，伊也沒有
      看到己○○他們有拿兇器云云（參見95年度他字第885 號
      偵查卷第4 頁），是其2人間就被告己○○、丁○○2人究
      係如何開始毆打告訴人壬○○？毆打之部位為何？被告丁○○究有無下手毆打告訴人壬○○？以及被告己○○有無
      拿兇器攻擊告訴人壬○○？所述情節大不相同，容有明顯
      瑕疵存在，是否可信，已非無疑。
（二）其次，告訴人壬○○於偵查中初訊時原已明確指證：當時
      「戊○○沒有動手」等語（參見95 年度他字第885號偵查
      卷第2 頁），此間於偵查中又改稱：己○○、戊○○、丁○○等人跑到伊家說伊擋人家推土還要給我死，伊當時有
      跟他們說你們不知道事情原委，「他們3 人就聯手打伊」
      云云（參見96年度偵字第1365號偵查卷第38頁），嗣於本
      院審理時又聲稱：伊跌倒在地後，己○○及「戊○○」有
      用腳踹伊胸部及肋骨云云，是其就被告戊○○究有無下手
      毆打其身體，先後說法自相矛盾，且遍觀卷內其他所有證
      人及在場被告之證詞及供述，均無任何人曾指述被告戊○○於案發當時確有毆打告訴人壬○○之情事，足徵告訴人
      壬○○片面指述被告戊○○有毆打其身體一情，顯非可採
      。
（三）再者，依卷附告訴人壬○○所提出行政院衛生署花蓮醫院
      診斷證明書2 張之紀載，告訴人於事發後所受傷害為「頭
      部外傷併全身多處擦挫傷。前額4×3公分瘀腫、右眼4×3
      公分瘀青、後枕部3×3公分血腫、右臀4×4公分瘀腫、左
      手3×2公分及3×2公分瘀青、左足大姆指2×1公分挫擦傷
      、右手上臂2×2公分瘀青及3×0.1公分刮傷、右前胸8×8
      公分血腫」，且係於95年7月26日住院，95年7月28日出院
      前後住院3 天接受治療，傷勢可謂不輕，一般人肉眼應可
      見其臉部有明顯之傷勢，惟證人即到場處理之警員李安邦
      於本院審理時卻明確具結證稱：「（被告己○○問：在派
      出所時，壬○○的身體有無異樣？）當天他在現場以及到
      派出所至他離去之前，他的身體沒有什麼異樣。」、「（
      審判長問：《提示壬○○診斷證明書並告以要旨》對此有
      何意見？）依照診斷證明書應該是滿明顯的外傷，但當時
      我們看他是沒有什麼明顯的外傷。」等語，核與證人乙○○於本院審理時具結證稱：「（審判長問：你有無看到壬○○有受傷？）都沒有，倒是丁○○很慘，丁○○當時是
      被打到躺在地上，爬不起來，他整個胸部及臉部都腫起來
      。」、「（審判長問：《提示壬○○所提出之診斷證明書
      並告以要旨》對此有何意見？）不予置評。如果是這麼嚴
      重，應該是打得很激烈，但我事後看到壬○○人還好好的
      。」等語大致相符，且依卷附現場照片4 張（相片內包含
      壬○○者）所顯示告訴人之臉部右側、左斜側面等處影像
      ，不僅未見告訴人壬○○有何受傷之跡象，且又神態自若
      地與到場警員交談，絲毫未有何傷重後之痛苦表情，與告
      訴人壬○○於本院審理時自稱：「我眼睛很痛」、「最痛
      的胸部及腹部」及「因胸部及腹部很痛，醫生說要照Ｘ光
      及心電圖」云云，顯然大異其趣，如此則告訴人所提上開
      診斷證明書所載之傷勢是否為本案發生時所造成，誠值懷
      疑，無從排除係本案發生後另因其他事件始造成身體諸多
      傷害之可能性。
（四）況且，告訴人壬○○於本院審理時明確指證：被告己○○
      動手毆打伊眼鏡，伊右眼鏡破掉就看不見云云，惟此間經
      本院提示上開現場照片，質問何以該些照片中並未顯示眼
      鏡有破裂之情形，告訴人壬○○原不知如何回答，其後始
      能進一步證稱：伊平常有準備備份眼鏡，後來伊有叫伊太
      太去拿另一支眼鏡給伊云云，顯見其上開指述之情節，不
      無誇大渲染之嫌，是告訴人壬○○所為諸多指證，實不足
      採為被告己○○等人不利之證據。
（五）至證人丙○○於本院審理時雖證稱：「（被告壬○○問：
      請陳述案發當時之經過？）‧‧‧伊記得是己○○、丁○○其中一位先動手打壬○○，壬○○的眼鏡掉下去，己○○、丁○○其中一位打壬○○，後面很多人圍過來拉開他
      們，戊○○己○○、丁○○其中一位又踹壬○○的腳，壬○○就倒在地上了，‧‧‧己○○、丁○○、戊○○三位
      其中兩位有動手。」云云，惟其就告訴人壬○○於事發當
      時究有無與對方互毆一情，則係證稱：「（審判長問：你
      於警詢時陳述他們雙方打起來，是指誰跟誰打起來？）我
      看到的是己○○、丁○○、戊○○其中一人踢壬○○，壬○○他們那邊的人就來把他們拉開，有拉扯，不算打起來
      。」、「（審判長問：為何你在警詢中陳述壬○○跟該白
      色上衣的男子有互毆，但你剛剛卻未證述壬○○有毆打別
      人，所述不一致，為何如此？《提示警詢筆錄並告以要旨
      》）我於警察局時是有講互毆，但是壬○○沒有動手。」
      云云，均核與其於警詢時明確指證有看到壬○○與身穿白
      色上衣的男子在現場拉扯，然後互毆之情形等情節不符，
      顯有其所言容有所保留，且有趨向偏袒告訴人壬○○之情
      事，尚難加以採信。又證人即被告甲○○於偵查中雖曾證
      稱：丁○○、己○○2 人有出拳毆打蔡易文云云，然並未
      能進一步明確指證該2 人係毆打告訴人壬○○身體何部分
      ，以及是否造成告訴人壬○○受有傷害，亦不足認定是否
      確有其事。再證人林清貴於警詢時及證人辛○○於偵查中
      雖均指證：雙方有打起來等語，惟亦未能具體指述究係何
      人動手毆打何人之身體，以及有無造成對方身體受傷，自
      難片面採為被告己○○等人確有共同毆打告訴人壬○○並
      使其受傷之認定。
五、綜上所述，檢察官所提出之上開證據，至多僅能證明告訴人
    壬○○於案發當時確有與被告己○○等3 人發生口角及肢體
    衝突，以及事後確實受有身體多處傷害之事實，惟對於被告
    己○○等3 人究係如何動手毆打告訴人壬○○之身體，以及
    是否確實造成告訴人壬○○受有傷害一情，仍有諸多令人質
    疑之處，本院依上開調查證據之結果，以及本諸罪疑惟輕之
    原則，尚無從獲得確切之心證認定被告戊○○、丁○○、己○○有共同傷害告訴人壬○○之犯行，則揆諸前開法條及判
    例意旨，被告戊○○等3 人之犯罪即屬不能證明，自應為無
    罪之諭知，以資審慎。
據上論斷，應依刑事訴訟法第299條第1項前段、第301條第1項，
刑法第28條、第277條第1項、第41 條第1項前段，中華民國96年
罪犯減刑條例第2條第1項第3款、第7條、第9條，刑法施行法第1
條之1，判決如主文。
本案經檢察官庚○○到庭執行職務
中    華    民    國    97    年    1     月    31    日
                  刑事第三庭    法  官  楊仲農
上列正本證明與原本無異。
如對本判決不服，應於送達後10日內，向本院提出上訴狀（上訴
狀應記載具體上訴理由並應抄附繕本）告訴人或被害人如對於本
判決不服者，應具備理由請求檢察官上訴，其上訴期間之計算係
以檢察官收受判決正本之日期為準。
中    華    民    國    97    年    1     月    31    日
                                書記官
附錄本判決論罪之法律條文：
中華民國刑法第277條:
傷害人之身體或健康者，處 3 年以下有期徒刑、拘役或 1 千元
以下罰金。
犯前項之罪因而致人於死者，處無期徒刑或7年以上有期徒刑;致
重傷者，處3年以上10年以下有期徒刑。


司法院資訊處製作；財團法人民間司法改革基金會備份。
